臺灣高等法院刑事判決　　　　　　　　95年度上訴字第4312號
上　訴　人
即　被　告　甲○○
選任辯護人　戴文進律師
上列上訴人因違反貪污治罪條例案件，不服臺灣桃園地方法院95
年度易字第1019號，中華民國95年10月17日第一審判決（起訴案
號：臺灣桃園地方法院檢察署95年度偵字第11375號），提起上
訴，本院判決如下：
    主  文
上訴駁回。
    事  實
一、緣張錫明、葉振鍊（起訴書誤載為葉振練）分別為任職於桃
    園縣政府警察局中壢分局文化派出所之巡佐、警員，負有勤
    區查察、巡邏、臨檢、守望、值班、備勤之勤務，為依據法
    令從事公務並有協助偵查犯罪職務之人員，渠等接獲民眾報
    案檢舉轄區內桃園縣中壢市○○○路190號內有違反毒品危
    害防制條例之犯罪情事，遂於95年5月6日17時42分許前往上
    開地點進行查訪，見甲○○（按其係不具依據法令從事公務
    之人員，或受公務機關委託承辦公務之人之身份）背1個背
    包步出上址，欲進入其所駕駛車牌號碼6387-KS號小客車離
    開現場之際，旋即上前表明身份盤查並請甲○○出示證件及
    打開背包，甲○○將背包打開後，張錫明看見背包內有第二
    級毒品甲基安非他命6包（均含甲基安非他命成分，另在其
    駕駛上開小客車內亦查獲6包甲基安非他命，合計淨重130.3
    3 公克），因認甲○○涉犯毒品危害防制條例罪嫌（涉嫌販
    賣毒品部分，另案審理），遂將其逮捕後欲帶回文化派出所
    調查時，甲○○為免販賣毒品遭偵辦，即基於對依據法令從
    事公務之人員，關於違背職務行為行求賄賂之犯意，當場向
    張錫明及葉振鍊表示願交付新台幣（下同）100萬元，請求
    警方將其釋放，要求渠等為違背職務之行為，惟為張錫明、
    葉振鍊斷然拒絕，並將其移送偵辦，始知上情。
二、案經桃園縣政府警察局中壢分局報告臺灣桃園地方法院檢察
    署檢察官偵查起訴。
    理  由
壹、程序部分：
    本件認定事實所引用之本件卷內所有卷證資料（包含人證與
    文書證據、物證等證據），並無證據證明係公務員違背法定
    程序所取得，且被告及其辯護人於原審及本院準備程序、審
    理程序均陳明對檢察官所提出之證據方法之證據能力沒意見
    等語，僅爭執證人即逮捕被告之員警張錫明、葉振鏈於原審
    偵審中所述是否實在（證明力問題），且卷內之文書證據，
    亦無刑事訴訟法第159條之4之顯有不可信之情況與不得作為
    證據之情形，從而，依刑事訴訟法第159條至159條之5之規
    定，本件認定事實所引用之本件卷證所有證據（包含人證與
    文書證據、物證等證據），均有證據能力，合先敘明。
貳、實體部分：
一、訊據被告甲○○固坦承於上開時地遭張錫明、葉振鍊盤查，
    並主動交出第二級毒品安非他命及吸食器等情，惟矢口否認
    有上開行賄犯行，並辯稱：警察逮捕我的時候，未表明身份
    並毆打伊，當時伊雖有講100，但當時警察從伊後面從伊脖
    子勒住，伊沒辦法呼吸，當時是隨便講講，看警察能不能不
    要再勒住伊，在內勤檢察官訊問時承認是因為警察叫伊這樣
    說，說這樣對伊有好處云云。
二、經查：
(一)上揭事實，業據被告於警詢、檢察官偵查中坦承不諱（見偵
    字卷第9、10頁、第33頁、第37頁），核與證人即逮捕被告
    之員警葉振鍊、張錫明分別於檢察官偵查中、原審審理時證
    述之情節大致相符（見偵字卷一第37頁、原審卷第44至50頁
    ），足認被告確有欲行賄1百萬元予證人即逮捕被告之員警
    張錫明、葉振鍊，以要求渠等不予追查其涉嫌違反毒品危害
    防制條例犯行之事實。至被告於上揭時地向證人張錫明、葉
    振鍊求情，並表示要以100萬元行賄，雖未實際交付金錢，
    然由被告前開言行，客觀上已足認識被告有向渠等為行求之
    意思表示，否則證人張錫明、葉振鍊何以需有加以拒絕之行
    為，是被告上開行為，業已構成行求賄賂無疑。
(二)被告雖辯稱：警察逮捕我的時候，未表明身份並毆打伊，其
    在內勤檢察官訊問時承認是因為警察叫伊這樣說，說這樣對
    伊有好處云云，但證人張錫明於原審時證稱：接獲線報有人
    販毒，到現場時看到被告，我們就上前表明身分盤查他，被
    告身上斜背1個包包，他一打開包包，我看到毒品，就請他
    把包包的東西拿出來，被告就遵照指示把裡面的東西拿出來
    放在地上，起身後被告就跟我們說100要處理，我與葉震鍊
    都沒有回應，我準備拿手銬要上銬，被告身體突然要穿過我
    與葉震鍊之間，我判斷他要逃跑，就與葉震鍊立即壓制他，
    把他壓在地上，伊當時雖穿便服，但識別證掛在胸前，我有
    把識別證拿出來對被告說我是警察等語（見原審卷第44、45
    頁），證人葉振鍊於檢察官偵查中證稱：被告正要開車離開
    時，我們表明警察身分要盤查被告等語（見偵字卷一第37頁
    ），於原審時證稱：伊當天到現場看到被告要去開一台賓士
    車，我們就上前出示證件表明身分，就請被告將被包打開，
    被告就從背包拿出安非他命，再請他放在地上，我們要執行
    逮捕動作被告掙扎不讓我們上手銬，後來我們感覺他要逃跑
    ，我與張錫明就出手抓住被告，並制伏他，我們確實有表明
    身分等語（見原審卷第47、48頁），且參以被告於上揭時地
    經警查獲毒品後解送臺灣桃園地方法院檢察署內勤檢察官訊
    問時、承辦檢察官訊問並與查獲被告之員警葉振鍊對質時，
    均未指訴警方有何違反法定程序將其逮捕之情事，衡情證人
    張錫明、葉震鍊逮捕被告時，若未依法出示證件表明身分，
    被告為何未當場異議，足認證人張錫明、葉振鍊於逮捕被告
    時確實有依法出示證件，表明身分。另觀諸原審向臺灣桃園
    看守所調閱被告入所時健康檢查表載明：「有病或內傷記載
    （自述）：臉部、左肩、脖子、雙手擦傷、糖尿病、毒癮未
    退」等語（見原審卷第39頁），可知被告之受傷並非出於證
    人等之毆打，而係被告於遭警逮捕欲掙脫之際，證人等始聯
    手制伏被告，以防止被告逃跑。被告此部分所辯，顯係飾卸
    之詞，不足採信。
(三)被告雖又辯稱：伊當時對警察說你放了我，我給你100萬元
    ，純粹是要騙警察，其實是要趁機逃跑云云，惟被告當時被
    查獲毒品甲基安非他命達淨重130.33公克，有內政部警政署
    刑事警察局鑑定書在卷可稽，且被告亦因遭查獲數量眾多之
    毒品，經檢察官以涉嫌販賣毒品提公訴，除據公訴人當庭陳
    明在卷外，並有本院被告前案紀錄表在卷為憑，而販賣毒品
    屬重罪，乃眾所週知之事實，是被告亟欲以金錢行賄警方，
    以求脫身，亦不悖於日常生活經驗法則。況證人張錫明、葉
    振鍊身為現職員警，其判斷力、辨識力必不低於常人，絕無
    可能僅因被告單純口騙要給100萬元，而鬆懈渠等之心防，
    反足認被告係欲向證人張錫明、葉振鍊行賄，而要求渠等將
    其釋放，是被告上開所辯，顯為推諉卸責之詞，亦無可採。
    至被告於上揭時地向證人張錫明、葉振求情，並欲以100 與
    渠等解決，雖未明白說出單位，但被告於內勤檢察官訊問時
    已供稱：我只說100，沒有說單位，我心理的意思是100萬元
    等語（見偵字卷一第33頁），且衡情被告遭查獲之毒品數量
    淨重達130.33公克，已屬鉅量，足認其於上揭時地向證人張
    錫明、葉振表明欲以100解決，當係指欲以100萬元行賄。
(四)至被告於本院時雖再辯稱：證人張錫明、葉振鍊當時並沒有
    表明身分，也沒有穿制服，之後發生扭打，伊背包內有18萬
    元，我以為是搶劫云云，但證人張錫明、葉振鍊於逮捕被告
    時，已依法出示證件表明身分，已如上述，且證人張錫明、
    葉振鍊如係欲搶劫被告，應係直接搶劫被告所背之背包後逃
    跑，斷無向被告出示證件後要求被告將背包打開，於發現毒
    品後，再要求被告將毒品自背包拿出來放在地方之理，是被
    告執此爭辯，顯屬無據。
(五)綜上所述，被告所辯，均係事後飾責圖飾之詞，委無足採。
    本件事證明確，被告犯行堪以認定。
三、新舊法比較適用：
(一)按94年1月7日修正公布，95年7月1日施行之修正後刑法第2
    條第1項規定：「行為後法律有變更者，適用行為時之法律
    。但行為後之法律有利於行為人者，適用最有利於行為人之
    法律。」。
(二)被告行為後刑法第37條第2項有關宣告褫奪公權部分，亦於
    94年1月7日修正公布，並自95年7月1日施行，經比較修正前
    、後之規定，以修正後之規定較有利於被告。
(三)再被告行為後刑法第57條、第58條等規定，亦經修正，惟此
    為法院就刑之裁量及加減審認標準見解之明文化，非屬法律
    之變更。至刑法第11條於被告行為後雖經修正，但僅為增加
    保安處分之規定，與本件無關。
(四)經綜合被告本件全部罪刑之結果而為比較，被告行為時之刑
    法並不較有利於被告，本件應適用被告行為後刑法之規定論
    處。
(五)再者，被告行為後法律有變更者，依被告行為時刑法第2條
    第1項之規定，以適用裁判時法為原則，如行為時法有利於
    行為人，則例外適用行為時法；依被告行為後刑法第2條第1
    項規定，以適用行為時法為原則，惟如裁判時法有利於行為
    人，則例外適用裁判時法。原判決關於褫公權部分，雖未比
    較新舊法，但原判決之結果對於被告並無影響時，則原判決
    即無不當。
四、核被告所為，係犯貪污治罪條例第11條第3項、第1項之行求
    賄賂罪（起訴書誤引刑法第122條第3項之行賄罪，惟業經公
    訴人當庭更正〈見原審卷第42頁〉）。被告於警訊時曾自白
    行賄之事實（見同偵查卷一第10頁），自應依貪污治罪條例
    第11條第4項之規定減輕其刑。
五、原審基於上述理由，因依貪污治罪條例第11條第1項、第3項
    、第4項、第17條，被告行為後刑法第11條前段、第37條第2
    項各規定，於審酌被告素行，及意圖誘使公務員違背職務收
    受賄賂，藐視法紀，其心態可議，且於證人張錫明、葉振鍊
    指證歷歷犯行明確之情況下，猶一再砌詞狡卸，毫無悔意，
    及其犯後態度等一切情狀，量處有期徒刑1年，併依貪污治
    罪條例第17條之規定，宣告褫奪公權2年。核其認事用法，
    俱無違誤，量刑亦甚允洽。被告上訴意旨，仍執陳詞，指摘
    原判決不當，為無理由，應予駁回。
據上論斷，應依刑事訴訟法第368條，判決如主文。
本案經檢察官曾忠己到庭執行職務。
中　　華　　民　　國　　96　　年　　 1　　月　　10　　日
                  刑事第二十庭  審判長法  官  尤豐彥
                                      法　官　張明松
                                      法  官  黃金富
以上正本證明與原本無異。
如不服本判決，應於收受送達後十日內向本院提出上訴書狀，其
未敘述上訴之理由者並得於提起上訴後十日內向本院補提理由書
（均須按他造當事人之人數附繕本）。
                                      書記官  高士童
中　　華　　民　　國　　96　　年　　1 　　月　　10　　日
附錄：本案論罪科刑法條全文
貪污治罪條例第11條第1項、第3項：
對於第二條人員，關於違背職務之行為，行求、期約或交付賄賂
或其他不正利益者，處一年以上七年以下有期徒刑，得併科新臺
幣三百萬元以下罰金。
不具第二條人員之身份而犯前二項之罪者，亦同。
